# 请教陈老师，权益法下顺流逆流交易的抵消问题

提问人：心海拂清风 时间：2016-12-30 18:24:15
假设甲公司有联营企业的乙公司持股25%，具有重大影响后续计量采用权益法核算，乙公司 2015 年实现利润 600 万元，以下情形如何进行账务处理； 1 、甲公司有其他子公司需要编制合并报表，甲公司给乙公司提供服务收入计入主营业务收入 1000 万，服务成本计入营业成本 800 万，乙公司入了营业成本 1000 万，甲公司个别报表体现投资收益 150 万元，合并层面如何处理？ 理解：由于乙公司计入营业成本，站在三者的角度没有未实现损益，因此不需要作抵销分录； 2 、甲公司无其他子公司不需要编制合并报表，甲公司给乙公司提供服务收入计入主营业务收入 1000 万，服务成本计入营业成本 800 万，乙公司入了营业成本 1000 万，甲公司个别报表体现投资收益 150 万元，合并层面如何处理？ 理解：由于乙公司计入营业成本，站在三者的角度没有未实现损益，因此不需要作抵销分录；
3 、甲公司有其他子公司需要编制合并报表，甲公司给乙公司提供服务收入计入主营业务收入 1000 万，服务成本计入营业成本 800万，乙公司入了在建工程 1000 万，甲公司个别报表体现投资收益 100 万元（（600-200）*25%），合并层面如何处理？ 理解：乙公司计入在建工程有未实现损益 200 万，因此借:营业收入 250 万 贷：营业成本 200 贷：投资收益 50 理由是这部分 50 毛利的实现是通过以后在建工程出售或者转成固定资产折旧来进行实现，所以通过投资收益确认。 4 、甲公司无其他子公司不需要编制合并报表，甲公司给乙公司提供服务收入计入主营业务收入 1000 万，服务成本计入营业成本 800 万，乙公司入了在建工程 1000 万，甲公司个别报表体现投资收益 100 万元（（600-200）*25%），合并层面如何处理？ 理解：个别报表已经消除了为实现损益； 以上理解还请陈老师指导一下，谢谢。企业会计准则中，虽然并没有规定要将联营企业与合营企业纳入合并财务报表的范围，但可以发现，通过对联营企业与合营企业的投资进行权益法处理后，联营企业与合营企业的净资产和净利润中归属于投资企业的部分已经进入了投资企业财务报表（相当于实质上与投资企业编制了投资企业层面的合并财务报表），同时通过投资企业的财务报表计入了所属集团财务报表，相当于实质上也并入了集团层面的合并报表范围，我理解准则制定者之所以要求抵消对于投资企业与其联营、合营企业之间发生的未实现内部交易损益，其背后的一个根本出发点是防止投资企业通过与联营、合营企业之间的关联交易虚增利润，粉饰报表。最终目的只要不虚增资产和利润即可。

回答人：chenyiwei
你的理解基本合理。另外，在情形 1 中，基于合并报表层面的“单行合并”考虑，虽然没有未实现利润，但仍建议在合并报表层面按比例抵销内部收入与成本，即：借：营业收入 250 ，贷：营业成本 200 ，贷：投资收益 50.

提问人：心海拂清风 时间：2016-12-31 12:01:44
恩恩，我搜索了之前的部分帖子，我同意您的看法，前提是投资方个别报表已经开率了未实现损益的影响，总结如下：对于顺流交易，不管联营企业是资本化（固定资产在建工程无形资产等）还是费用化，在合并报表都需要做：借：营业收入 250 ，贷：营业成本200 ，贷：投资收益 50 ，而且如果是存货根本不考虑出售比例，而逆流交易的情况下，合并报表需要需要做借方长期股权投资 贷：
存货等科目，需要考虑当年未出售的部分，已出售的部分需要做借：投资收益　贷：营业成本 未实现损益出售比例持股比例

回答人：chenyiwei
可以这样理解。

提问人：roger309 时间：2017-05-23 14:09:43
陈老师，借地咨询一下： 甲公司有联营企业乙公司，持股25%，具有重大影响后续计量采用权益法。 乙公司 2016 年实现净利润 600万元，同时向甲销售商品 1000 万元（不含税），成本金额 800 万元，当年甲未对外出售这部分存货，期末全部作为存货核算，账面金额 1000 万元。 我有两个考虑希望陈版主确认一下： 1 、那对于甲集团的合并报表，可以理解为 2016 年期末先在甲单体按持股比例将享有乙公司的损益确认为投资收益（借：长期股权投资 100 （ 600 0.2-200 0.2），贷：投资收益 100 ）；然后做合并层面调整（借：
长期股权投资 50 ，贷存货 50 ），这个理解是否正确？ 2 、如果甲合并报表层面做了抵消，即存货变为了 950 万元，那么在关联交易的披露部分，向乙公司采购的金额应当披露 1000 还是 950 ？ 3 、如果披露 950 ，则会和乙公司报表的关联交易披露金额产生差异，如何去理解这个差异？

回答人：chenyiwei
1 、正确； 2 、关联交易金额仍为 1000 。

提问人：零度棱镜 时间：2018-01-15 16:53:35
请教陈老师，如果A集团公司向其持股20%的权益法单位B借款，在 2017 年支付B100万元的资金利息，如果A公司要编制合并报表，那么这部分是否需要进行抵消，如果抵消，则如何理解这个例子中未实现内部交易的含义，如何做分录；如果是B向A支付利息 100 万元，则如何处理。这个情况纠结了很久，谢谢陈老师和各位看到的大咖。

回答人：chenyiwei
合并报表层面，逆流交易的抵销分录是借：投资收益，贷：财务费用 20 ；顺流交易的抵销分录是借：利息收入 20 ，贷：投资收益20 。

提问人：martinxu936 时间：2018-03-02 11:58:02
陈老师，是出售存货给联营企业，且当期其全部对外销售实现，是否还需要抵消相应的收入成本呢？为什么？

回答人：chenyiwei
这种情况理论上还是应当在合并报表层面按持股比例做：借：营业收入，贷：营业成本，贷：投资收益。

提问人：呼叫帮助 时间：2018-03-27 15:19:42
教材中非货币资产向合营企业投资在合并报表时是调整长期股权投资，而顺流交易是调整投资收益，二者为何有此区分？ chenyiwei点评 你看看这个帖子，就可以理解了：http://bbs.esnai.com/forum.php?m ... 640&pid=5163226 陈版这个贴子我找不到，麻烦您给个链接吧，多谢！

回答人：chenyiwei
可能是之前误删了，已恢复。

提问人：呼叫帮助 时间：2018-08-24 16:27:32
合并报表疑惑 例：甲公司拥有乙公司70%股权，乙公司又拥有丙公司60%股权，这种情况下丙公司为乙公司的子公司，而乙公司也为甲公司的子公司，都应进行合并，但甲公司实际仅拥有丙公司42%（70%*60%)的股权，甲公司合并层次应以乙公司的合并报表还是单体报表编制呢，丙公司是应并表还是以“长期股权投资”在甲公司合并报表中体现？ 同事一意见：站在甲公司的角度，丙公司应纳入甲的合并范围。至于合并方式，可以乙公司合并报表合并，也可以乙、丙公司单体报表合并，效果是一样的。 同事二意见：在新准则下，个人意见只能采用逐级合并，即甲公司按乙公司的合并报表合并，老制度下，两种方法都可，即甲公司也可按乙公司、丙公司的个别报表，分别计算少数股东权益合并。原因：新准则下母公司对子公司的长期投资采用成本法，母公司个别报表（乙公司）的母公司数不能用来合并。 陈版，您是如何理解的，谁的意见是合理的？

回答人：chenyiwei
第一种意见合理。新准则下也可以继续采用一次合并方式，且可能更简单。

提问人：咿呀娃娃 时间：2019-02-23 11:32:39
陈版，如果合营或联营企业亏损， 1 、一种是将长投的账面价值都亏没了，这种就不用做顺逆流抵消 了吧，毕竟这个抵消的目的就是将多确认的长投或者投资收益挤掉？ 2 一种是联营、合营亏损，但长投没有全额冲掉，这种就需要做抵消吧？如果没有多确认的这部分收益长投亏得更多，这种还是要调整的是吧

回答人：chenyiwei
即使个别报表层面无需抵销，但合并报表层面不一定，可能仍需抵销。《瑞华研究》中有相关案例：问题3-2-105（与合营、联营企业之间的顺流交易未实现损益的抵销）。